# 请教陈版主，关于控制权的确定以及合并中少数权益的确定

提问人：yharsenal 时间：2020-12-31 08:05:03
我们在审计过程中，发现被审计单位A（主营业务是在全国范围内布局、运营冷链）在 2018 年与外部公司B签署了投资协议，成立了项目公司C,股权结构上由B持有60%，A公司40%,并由外部公司B先行筹集资金土地出让金及相关款项，并缴纳注册资本 2000 万。签署土地出让协议 7 天内，由项目公司C归还土地出让金及相关费用，如果项目公司资金不足，则由A公司代为归还剩余部分。协议同时约定了A收购C的股权收购款（土地亩数确定*（ 50 万-土地出让单价）+注册资本金 2000 万），在整个建设期达到各个里程碑节点的时候分批转让。章程约定：C公司共三位董事，由A公司派遣两位董事，其中一位担任董事长，B公司派遣一位董事。在整个交易方案内，外部公司B实际利用了自身的关系以及政府对园区的特殊安排为A公司拿地，收回股权转让款并赚取土地出让金的差额。在A公司角度，我们能否认为设立一开始就是A公司对C公司进行控制，同时将剩余60%的股权收购款确认为一项金融负债，理由：实际经营中如：冷链的建设方案、施工方供应商均由A公司负责管理，因此认定A对C具有控制能力，而股权收购款在参考整个交易框架内、A公司的自身业务安排以及实际经营情况，我们认为这是一项不能无条件避免的支付义务，合并报表中不确认少数股东权益。请问陈版主，这样是否合理。

回答人：chenyiwei
如你所述，该交易的经济实质是“在整个交易方案内，外部公司B实际利用了自身的关系以及政府对园区的特殊安排为A公司拿地，收回股权转让款并赚取土地出让金的差额。”项目公司C自始由A控制，因此应当纳入A的合并报表范围。在A的合并报表层面，应将C视为全资子公司，无少数股权，并按合同约定的各期股权收购款的现值确认一项负债；合并报表层面的土地使用权成本为A的已付和应付金额的折现值之和。